【裁判字號】    99,簡上,109
【裁判日期】    991216
【裁判案由】    給付會款
【裁判全文】
臺灣桃園地方法院民事判決             99年度簡上字第109號
上  訴  人  古蕙禎
被  上訴人  張毓桐
上列當事人間請求給付會款事件，上訴人對於中華民國99年5 月
11日本院桃園簡易庭99年度桃簡字第43號第一審判決提起上訴，
本院於民國99年12月2 日言詞辯論終結，判決如下：
    主      文
上訴駁回。
第二審訴訟費用由上訴人負擔。
    事實及理由
一、被上訴人起訴主張：（一）被上訴人前於民國97年5 月間邀
    集上訴人參加以被上訴人為會首之互助會，會期自97年5 月
    10日起至99年4 月10日，共計24會份，每會會款新臺幣（下
    同）2 萬元，採外標制，於每月10日下午1 時開標，會款須
    於開標後3 日內繳清（下稱系爭合會）。上訴人於97年10月
    10日以3,200 元得標（下稱第1 標），並領得第1 標合會金
    ，又上訴人復於98年3 月10日以2,400 元得標（下稱第2 標
    ），而應取得第2 標之合會金459,400 元。第2 標之合會金
    ，被上訴人已分別於98年3 月16日、98年4 月7 日、98年5
    月4 日匯款64,300元、15,000元、4 萬元與上訴人，並透過
    訴外人陳淑霞及陳秀華分別交付現金2 萬元、245,400 元與
    上訴人，僅剩餘74,700元之合會金尚未給付上訴人（計算式
    ：459,400-64,300-15,000 元-4萬-2萬-245,400=74,700 ）
    。依系爭合會之約定，上訴人於第2 標得標後，每期應繳之
    第1 標、第2 標會款分別為23,200元、22,400元。詎上訴人
    竟自98年7 月起拒繳會款，迄至99年4 月系爭合會會期屆至
    時止，積欠10個月，共計456,000 元【計算式：（23,200+2
    2,400 ）×10=456,000】之會款未給付與被上訴人。又被上
    訴人前向訴外人羅月英借款6 萬元，上訴人曾代被上訴人清
    償該筆借款，故扣除該筆6 萬元之代償借款及被上訴人尚欠
    付上訴人之第2 標合會金74,700元後，上訴人尚應給付被上
    訴人321,300 元。（二）上訴人辯雖稱其於98年3 月間第2
    標得標後，並未拿到陳秀華所交付之合會金245,400 元云云
    ，然上訴人於同年3 至6 月間未曾向被上訴人催討合會金，
    並如數交付98年4 至6 月之會款，顯與常情不符。（三）98
    年8 月初，兩造曾於被上訴人之工作地點協調，上訴人遂當
    眾表示，其並未曾說過陳秀華未給錢，只要求被上訴人盡快
    結清，亦堪認陳秀華確已將245,400 元之合會金交與上訴人
    。爰依合會之法律關係提起本訴等語，並於原審聲明：上訴
    人應給付被上訴人321,300 元，及自起訴狀繕本送達上訴人
    之翌日（即98年10月13日）起至清償日止，按週年利率5 ％
    計算之利息。原審判決認被上訴人之請求有理由，自屬無誤
    。上訴人提起上訴，應為無據等語，並於本院聲明：上訴駁
    回。
二、上訴人則以：（一）其分別於97年10月10日、98年3 月10日
    各以3,200 元及2,400 元得標，每期本應各給付23,200元、
    22,400元之會款，上訴人本應收到第2 標之合會金459,400
    元，然被上訴人僅分別於98年3 月16日、98年4 月7 日、98
    年5 月4 日分別匯款64,300元、15,000元、4 萬元，及另由
    訴外人陳淑霞所交付現金2 萬元與上訴人（以上共計139,30
    0 元），而未收到被上訴人所稱由訴外人陳秀華所交付之現
    金245,400 元。是以，被上訴人尚欠付320,100 元之合會金
    與上訴人（計算式：459,400-64,300-15,000 元-4萬-2萬=3
    20,100）。又上訴人尚未給付之會款為456,000 元【計算式
    ：（23,200 +22,400）×10=456,000】，扣除上開被上訴人
    尚未給付與上訴人之合會金，及上訴人代被上訴人清償與訴
    外人羅月英之借款6 萬元後，被上訴人僅欠上訴人75,900元
    （計算式：456,000-320,100-6 萬=75,900 ）。（二）訴外
    人陳秀華雖曾於98年3 月20日中午開車載上訴人至臺灣銀行
    內壢分行存款，然該次存入之金額為186,400 元，且該金錢
    為上訴人之夫即訴外人黃淵章所給，並非被上訴人透過陳秀
    華所交與第2 標合會金之一部。訴外人陳秀華未將第2 標之
    245,400 元合會金交與上訴人（三）兩造於98年8 月間因積
    欠會款在醫院協調，當時上訴人正在上班，且該說的都已經
    說過了，故不想再予解釋，並非上訴人沒有爭執等語資為抗
    辯。原審判決上訴人應給付321,300 元及法定遲延利息，應
    有違誤。為此提起本件上訴，並聲明：原判決廢棄；被上訴
    人第一審之訴訟駁回。
三、兩造不爭執事項：
（一）被上訴人為系爭合會之會首，上訴人為系爭合會之會員。
      系爭合會會期自97年5 月10日起至99年4 月10日，含被上
      訴人在內共24會份。該合會採外標制，未得標之會員每會
      會款為2 萬元。
（二）上訴人於97年10月10日以3,200 元得標（第1 標），復於
      98年3 月10日以2,400 元得標（第2 標）。上訴人於第2
      次得標後，每期應給付與被上訴人之會款為45,600元（計
      算式：23,200+22,400=45,600）。
（三）上訴人於第2 標得標後，被上訴人已分別於98年3 月16日
      交付64,300元、98年4 月7 日交付15,000元、98年5 月4
      日交付4 萬元之合會金與上訴人，並由陳淑霞交付合會金
      2 萬元現金與上訴人（以上已交付之合會金共計139,300
      元）。
（四）上訴人曾代替被上訴人清償被上訴人欠訴外人羅月英之6
      萬元債務。
（五）上訴人尚未繳付被上訴人之會款共計456,000 元。
四、兩造爭執事項：
（一）上訴人第2 次得標之合會金，被上訴人尚欠付之餘額為若
      干？陳秀華曾否代被上訴人將合會金245,400 元交付與上
      訴人？
（二）扣除上訴人代被上訴人清償訴外人羅月英之6 萬元，及被
      上訴人尚欠付上訴人之合會金後，被上訴人尚得向上訴人
      請求之會款為若干？
五、得心證之理由：
（一）上訴人雖辯稱98年3 月20日伊到臺灣銀行內壢分行所存入
      之186,400 元為其夫所給，訴外人陳秀華當日未代被上訴
      人交付合會金與上訴人云云，並提出上訴人之夫即訴外人
      黃淵章所出具之聲明書1 紙為證。惟查：
      1.證人陳秀華證稱：伊曾於98年3 月20日中午時間，將伊
        代被上訴人收到之會款245,400 元，交給上訴人作為上
        訴人第2 標得標之合會金。當時因上訴人懷孕，且臺灣
        銀行內壢分行沒有停車位，故伊當日中午駕駛其所有之
        汽車載上訴人到臺灣銀行內壢分行將這筆合會金存入銀
        行，伊是在車子已經開到銀行門口，停在路邊時，在車
        內將245,400 元交給上訴人。伊幫被上訴人交付金錢與
        上訴人，僅有這1 次等語，是上訴人所存入之金錢為何
        人所給，尚非無疑。上訴人雖提出其夫所出具之聲明書
        1 紙，其上內容記載：「本人黃淵章確實於98年3 月20
        日上午交付內人古蕙禎新臺幣186,400 元整（現金），
        並請內人至銀行存款。本現金186,400 元確實為本人所
        有。…」（本院卷第19頁）等語，然上訴人並未聲請本
        院以證人之證據方法訊問黃淵章，難認該聲明書之內容
        為可採，上訴人此節所辯，應屬無據。況上訴人所存入
        之金錢為何人所給，與訴外人陳秀華當日曾否將245,40
        0 元交給上訴人一事，本無必然之關連。殊不得以上訴
        人於98年3 月20日所存入之款項非陳秀華所給，而反面
        推論陳秀華於98年3 月20日並未將245,400 交與上訴人
        。
      2.陳秀華復證稱：伊係於98年7 月14日自署立桃園醫院離
        職，被上訴人在伊最後上班日即同年月13日曾打電話給
        伊，向伊表示伊有少給上訴人合會金。伊遂於98年7 月
        14日打電話給上訴人，但上訴人不接電話，後來打到上
        訴人工作之署立桃園醫院10A 護理站，接電話之書記告
        訴伊，上訴人雖在10A 護理站，但上訴人不想接聽電話
        ，隨後上訴人即傳簡訊給伊，向伊表示上訴人未講伊少
        給上訴人金錢等語（本院卷第85頁背面）。此與本院於
        99年10月15日準備程序期日當庭勘驗訴外人陳秀華之手
        機，上訴人曾於98年7 月14日上午10時43分19秒以其00
        00000000行動電話門號，傳送簡訊至陳秀華之00000000
        00行動電話門號，該簡訊內容為「我跟妳說我從頭到尾
        都沒說你沒給我錢之事而且我老公也不知我的事我只是
        想與毓桐（即被上訴人）結算而已我真的不知她與妳胡
        說什麼。」等語（本院卷第45至47頁、本院卷第86頁）
        ；及證人楊桂花證稱：98年7 月間訴外人陳秀華自醫院
        離職後，即由伊代被上訴人收取上訴人每月所應繳付之
        會款。98年7 、8 月上訴人開始不繳會款，上訴人僅表
        示其會直接跟被上訴人結清款項，不交錢給伊。98年8
        月間，合會之會員向陳秀華求證曾否交付245,400 元給
        上訴人時，陳秀華表示確已將該款項交付給上訴人，上
        訴人當場不發一語，僅表示其是針對被上訴人等語（原
        審卷第85頁背面）互核相符，是堪認上訴人於98年7 月
        14日時，其就陳秀華曾交付上訴人合會金245,400 元一
        事，尚未與陳秀華有意見上之衝突。
      3.況上訴人於98年3 月10日第2 次得標所應得之合會金為
        459,400 元；又該次得標後，上訴人每月應繳納第1 標
        及第2 標之會款共計45,600元；上訴人98年4 至6 月均
        如數給付被上訴人每月之會款等情，為兩造所不爭，已
        如前述。倘若如上訴人所稱，其並未於98年3 月20日收
        到訴外人陳秀華代被上訴人所繳付之合會金245,400 元
        ，則上訴人應不至於98年4 至6 月持續繳納每月45,600
        元之會款共計3 期。又衡諸上訴人於98年7 、8 月間，
        就陳秀華曾將合會金交付給伊一事，並無爭執，已如前
        述。陳秀華雖係尚未得標之合會會員，然其既經具結，
        且於本件起訴前與兩造並無仇隙，是陳秀華前揭證稱伊
        曾於98年3 月20日將245,400 元之合會金交給上訴人等
        語，應屬可採。
      4.綜上，是被上訴人尚欠付上訴人第2 標之合會金數額應
        為74,700元（計算式：459,400-64,300-15,000-4 萬-2
        萬-245,400=74,700 ）一事，堪以認定。
（二）按會員應於每期標會後3 日內交付會款；會首應於前項期
      限內，代得標會員收取會款，連同自己之會款，於期滿之
      翌日前交付得標會員，逾期未收取之會款，會首應代為給
      付，民法第709 條之7 第1 、2 項定有明文。查上訴人自
      98年7 月起至99年月4 月系爭合會結束時止共計10個月，
      上訴人均未繳付每月之會款即45,600元，又被上訴人尚積
      欠上訴人74,700元之合會金，及上訴人曾代被上訴人清償
      訴外人羅月英對被上訴人之6 萬元債務等情，均為兩造所
      不爭，業如前述。故上訴人共積欠被上訴人456,000 之會
      款，扣除上開被上訴人積欠上訴人之會款74,700元及代償
      之債務6 萬元，上訴人尚應給付被上訴人321,300 元（計
      算式：456,000-74,700-6萬=321,300）。
六、綜上所述，經抵銷後，被上訴人對上訴人尚有321,300 元之
    會款債權未受清償。從而，被上訴人依合會契約之法律關係
    ，起訴請求上訴人應給付其321,300 元，及自起訴狀繕本送
    達上訴人之翌日（即98年10月13日）起至清償日止，按週年
    利率5 ％計算之遲延利息，洵屬正當，應予准許。原審為被
    上訴人全部勝訴之判決，並依職權為假執行之宣告，經核尚
    無不合。上訴意旨仍執陳詞，指摘原判決不當，求予廢棄改
    判，為無理由，應予駁回。
七、本件事證已臻明確，兩造其餘之攻擊防禦方法及舉證，經審
    酌與本件判決結果不生影響，爰不一一論述，併此敘明。
八、據上論結，本件上訴為無理由，依民事訴訟法第436 條之1
    第3 項、第449 條第1 項、第78條，判決如主文。
中    華    民    國    99    年    12    月    16    日
          民事第三庭  審判長法  官  張益銘
                            法  官  林靜梅
                            法  官  毛彥程
以上正本係照原本作成。
本判決不得上訴。
中    華    民    國    99    年    12    月    22    日
                                  書記官  伍幸怡

司法院資訊處製作；財團法人民間司法改革基金會備份。
